臺灣高等法院臺中分院刑事判決　　　　100年度上訴字第111號
上　訴　人
即　被　告　鄒金龍
指定辯護人　本院公設辯護人　王金陵
上列上訴人因違反毒品危害防制條例案件，不服臺灣南投地方法
院98年度訴字第488號中華民國99年11月24日第一審判決（起訴
案號：臺灣南投地方法院檢察署98年度偵字第2469、3347號），
提起上訴，本院判決如下：
    主  文
原判決撤銷。
鄒金龍共同販賣第一級毒品，累犯，處有期徒刑玖年。販賣第一
級毒品海洛因所得新臺幣壹萬貳仟元與廖文雄連帶沒收，如全部
或一部不能沒收時，以其與廖文雄之財產連帶抵償之。扣案ANYC
ALL廠牌黑色行動電話壹支沒收。
    事  實
一、鄒金龍前於民國90年間因違反毒品危害防制條例施用第一級
    、第二級毒品案件，經臺灣臺中地方法院以90年度訴字第10
    35號分別判處有期徒刑10月、6月，並定應執行有期徒刑1年
    2月確定。又於91年間因違反毒品危害防制條例之連續施用
    第一級、第二級毒品案件，經臺灣南投地方法院以91年度訴
    字第614號分別判處有期徒刑11月、7月確定；復於同年間因
    偽造文書案件，經臺灣南投地方法院以91年度投刑簡字第64
    9號判處有期徒刑4月確定，嗣臺灣南投地方法院再以92年度
    聲字第407號裁定，將上述末3案所示之刑定應執行有期徒刑
    1年8月確定。鄒金龍於92年2月12日入監接續執行，至94年
    6月10日因縮短刑期假釋出監付保護管束，假釋期滿日為同
    年9月14日。然其於假釋期間內之94年間，又因違反毒品危
    害防制條例之施用第一級、第二級毒品案件，經臺灣臺中地
    方法院以94年度訴字第2648號分別判處有期徒刑9月、6月確
    定（下稱第案）；再於95年間因違反毒品危害防制條例
    之施用第一級、第二級毒品案件，經同法院以95年度訴字第
    1401號判決分別判處有期徒刑10月、6月確定（下稱第
    案）。嗣因中華民國96年罪犯減刑條例施行，同法院再以96
    年度聲減字第2319號裁定將案均予減刑並定應執行有期
    徒刑7月；另將案亦均予減刑並定應執行有期徒刑7月確
    定。而鄒金龍上述假釋則遭撤銷，留有殘刑3月4日。其於95
    年3月19日再度入監接續執行，至97年1月6日縮刑期滿執行
    完畢。
二、詎鄒金龍仍不知悔改，原於98年5月20日前1、2日，在臺中
    市○○○路與民權路口之某大樓，向綽號「阿東」之真實姓
    名、年籍均不詳之人購買新台幣（下同）1萬元之第一級毒
    品海洛因，以供自己施用，並已施用約3千元價值之海洛因
    後（施用第一級毒品部分由檢察官另案偵辦）；其明知海洛
    因係毒品危害防制條例第2條第2項第1款所列管之第一級毒
    品，依法不得持有、販賣，竟與廖文雄（由原審通緝中）共
    同基於意圖營利而販賣海洛因之犯意聯絡，先由廖文雄於不
    詳時間，以不詳方式與張錦池（由檢察官另案通緝中）聯繫
    第一級毒品海洛因之交易金額後，張錦池於98年5月20日下
    午3時8分許，以其持用之門號0000000000號行動電話聯繫廖
    文雄所持用之行動電話（為廖文雄所有之ANYCALL廠牌黑色
    行動電話＜下稱甲手機＞，內插第三人柏妲所有門號000000
    0000號SIM卡＜下稱甲SIM卡＞）約定交易地點，廖文雄即分
    別於同日下午3時26分許、3時33分許，以上揭行動電話聯繫
    鄒金龍所持用之行動電話（為鄒金龍女友蘇玫玉所有之白色
    ALCATEL廠牌行動電話＜下稱乙手機＞，內插蘇玫玉母親林
    美雪所有門號0000000000號SIM卡＜下稱乙SIM卡＞），再於
    當日下午3時34分許，聯繫鄒金龍持用之另支行動電話（為
    蘇玫玉所有之另一白色THL廠牌行動電話＜下稱丙手機＞，
    內插林美雪向中華電信申請而所有之門號0000000000號SIM
    卡＜下稱丙SIM卡＞及陳建良所有門號0000000000號SIM卡＜
    下稱丁SIM卡＞，此次係以丙SIM卡聯繫），由鄒金龍駕駛車
    牌號碼7V-8991號自用小客車搭載不知情之蘇玫玉，並在不
    詳地點搭載廖文雄後，於當日下午4時許前往廖文雄與張錦
    池約定之臺中縣潭子鄉○○路與環中路路口天橋附近等候交
    易；而張錦池則搭乘由李進昭所駕駛之車牌號碼W9-2629號
    自用小客車前往上開地點，雙方會合後，張錦池即自鄒金龍
    所駕駛之上開車輛右後車門進入車內，由鄒金龍當場販售而
    交付價值1萬2千元之第一級毒品海洛因1包予張錦池，張錦
    池則當場交付現金1萬2千元予鄒金龍，並由廖文雄分得其中
    之1千元。嗣經警於98年5月25日晚上8時30分許，持搜索票
    在蘇玫玉位在臺中縣神岡鄉○○街31巷16弄23號住處搜索，
    並扣得上開甲手機、甲SIM卡、乙手機、乙SIM卡與丙手機、
    丙SIM卡而查獲上情。
三、案經臺灣南投地方法院檢察署檢察官指揮南投縣政府警察局
    刑警大隊、行政院海岸巡防署海洋巡防總局偵防查緝隊偵辦
    後起訴。
    理  由
壹、證據能力部分：
一、按有事實足認被告或犯罪嫌疑人有最輕本刑為3年以上有期
    徒刑之罪嫌，並危害國家安全或社會秩序情節重大，而有相
    當理由可信其通訊內容與本案有關，且不能或難以其他方法
    蒐集或調查證據者，得發通訊監察書。前項通訊監察書，偵
    查中由檢察官依司法警察機關聲請或依職權以書面記載第11
    條之事項，並敘明理由、檢附相關文件，聲請該管法院核發
    ，通訊保障及監察法第5條第1項第1款、第2項分別定有明文
    。本件承辦警員對於同案被告廖文雄所持用之門號00000000
    00號行動電話，實施通訊監察，前經原審核准在案，此有詳
    載聲監案號、案由、監察電話、對象之原審98年度聲監字第
    58號通訊監察書附卷可憑（見本院卷第53、54頁），係依法
    所為之通訊監察，審酌電話監聽侵害被告權益之種類及輕重
    、對於被告訴訟上防禦不利益之程度、犯罪所生之危害或實
    害等情形，兼顧人權保障及公共利益之均衡維護，堪認本案
    電話通訊監察合於比例原則，應具有證據能力。
二、次按依據監聽錄音結果予以翻譯而製作之通訊監察譯文，乃
    該監聽錄音內容之顯示，此為學理上所稱之派生證據，屬於
    文書證據之一種。此於被告或訴訟關係人對其譯文之真實性
    發生爭執或有所懷疑時，法院固應依刑事訴訟法第165條之1
    第2項規定勘驗該監聽之錄音帶踐行調查證據之程序，以確
    認該錄音聲音是否為本人及其內容與通訊監察譯文之記載是
    否相符；然如被告或訴訟關係人對其監聽錄音之譯文真實性
    並不爭執，顯無辨認其錄音聲音之調查必要性。是法院於審
    判期日就此如已踐行提示通訊監察譯文供當事人辨認或告以
    要旨，使其表示意見等程序並為辯論者，其所為之調查證據
    程序即無不合（最高法院96年度臺上字第1869號判決可資參
    照）。另按執行通訊監察所取得之證據，其監聽且經錄音者
    與僅監聽而未錄音者，兩者之證據性質截然不同，後者係以
    執行監聽者依聽聞所得之言詞供述或書面紀錄作為證據，固
    有傳聞排除法則或文書記載之形式上要件問題須加以斟酌，
    惟前者既以監聽之錄音本身作為證據，至其譯文僅使顯現錄
    音之內容而已，並非證據本身，亦不得視之為通訊監察另外
    衍生之證據。蓋在前者，於譯文與錄音之同一性無爭議時，
    固得直接以譯文替代錄音而呈現為證據，但於同一性有爭議
    時，仍不得不進而檢驗通訊監察之錄音證據（例如行勘驗或
    命辨認或實施鑑定），以確定錄音內容為何。本件執行通訊
    監察既經錄音，係以錄音作為證據，屬於前者，僅因譯文與
    錄音同一性無爭議之故，以譯文替代錄音證據顯現於公判庭
    ，揆之前開說明，譯文不生傳聞排除法則或文書記載之形式
    上要件問題（最高法院99年度台上字第4666號判決亦可參照
    ）。本件通訊監察錄音依錄音內容製有譯文，而檢察官、被
    告及辯護人於本院審理中表示對於卷附之通訊監察譯文同意
    作為證據，即對上開通訊監察譯文之真實性並不爭執，本院
    並於審判期日踐行提示該通訊監察譯文交付當事人閱覽或告
    以要旨，使其表示意見，是上開通訊監察譯文本院審酌該書
    面作為時之情況，認為有證據能力。
三、又按刑事訴訟法第159條第1項規定：「被告以外之人於審判
    外之言詞或書面陳述，除法律有規定者外，不得作為證據。
    」其立法意旨，乃在於確保被告之反對詰問權。同法第159
    條之5第1項規定：「被告以外之人於審判外之陳述，雖不符
    前4條之規定（同法第159條之1至第159條之4），而經當事
    人於審判程序同意作為證據，法院審酌該言詞陳述或書面陳
    述作成時之情況，認為適當者，亦得為證據。」同法條第2
    項規定：「當事人、代理人或辯護人於法院調查證據時，知
    有刑事訴訟法第159條第1項不得為證據之情形，而未於言詞
    辯論終結前聲明異議者，視為有前項之同意。」其立法意旨
    ，則在於確認當事人對於傳聞證據有處分權，得捨棄反對詰
    問之權利，同意傳聞證據可作為證據。惟因刑事訴訟制度尚
    非採澈底之當事人進行主義，乃又限制以法院認為適當者，
    始得為證據。因此，當事人同意或依法視為同意某項傳聞證
    據作為證據使用者，實質上即表示有反對詰問權之當事人已
    捨棄其權利，如法院認為適當者，不論該傳聞證據是否具備
    刑事訴訟法第159條之1至第159條之4所定情形，均容許作為
    證據；換言之，當事人捨棄對原陳述人行使反對詰問權者，
    如法院認為適當，即容許該傳聞證據作為證據，不以未具備
    刑事訴訟法第159條之1至第159條之4所定情形為前提（最高
    法院97年度臺上字第6162號判決意旨參照）。查本判決後述
    引用卷證資料，檢察官、被告及選任辯護人於本案辯論終結
    前均不爭執其證據能力，本院審酌各該證據作成時之情況，
    並無不法取得之情形，認亦適合作為本案之證據，揆諸上開
    說明，各該證據均有證據能力。
貳、實體部分：
一、認定犯罪事實所憑之證據及理由：
  (一)訊據上訴人即被告鄒金龍（下稱被告）於偵查及審理中就上
    開販賣第1級毒品海洛因之犯行均坦承不諱；而同案被告廖
    文雄於偵查中供證：張錦池說他不方便打電話給被告鄒金龍
    ，說他那有1萬2千元，要伊與被告聯絡，伊聯絡上被告後，
    被告來載伊到蒐證相片所示地點找張錦池，到了之後，被告
    可能因為疲倦下車改坐右前座，原來坐該處的女生改坐到駕
    駛座，張錦池從右後座進入，伊一直坐在左後座。被告來載
    伊時，就有1包東西放在手煞車後的盤子上，張錦池上車後
    就拿了那1包，不太開心拿了就走，錢就放在同一個地方等
    語明確（見偵字第2469號偵查卷第73、74頁）；又證人葉藍
    瑜於警詢中亦證述：98年5月20日當天，張錦池質疑被告鄒
    金龍與廖文雄共同販賣毒品海洛因之真假，所以打電話給謝
    耀鑫，要他辨明毒品真假，伊與謝耀鑫就前往廖文雄在臺中
    市○○路住處，當時有蘇玫玉、鄒金龍、廖文雄在場，後來
    張錦池也到場，雙方對海洛因品質真假爭執不休，後來鄒金
    龍就叫伊用試是不是真的，伊就拿海洛因試其品質，結果是
    真的，後來張錦池堅持不要該毒品，就把毒品退還他們等語
    （見偵字第3347號偵查卷第91頁），均可為被告上開自白之
    佐證。
  (二)此外，並有同案被告廖文雄所持用之甲SIM卡門號電信監察
    譯文表1份在卷可參（見偵字第2469號偵查卷第9至13頁反面
    ），該監察譯文詳細紀錄同案被告廖文雄與被告鄒金龍於99
    年5月20日下午聯繫共同前往臺中縣潭子鄉○○路與環中路
    路口天橋附近，及同案被告廖文雄與交易對象張錦池聯繫至
    上述地點碰面，以及嗣後張錦池向廖文雄抱怨交易之物品重
    量不足、品質不佳之過程可稽，並有警方蒐證本件毒品交易
    過程之相片10幀、南投縣政府警察局搜索扣押筆錄、搜索同
    意書暨扣押物品目錄表、扣押物品收據附卷可憑（見同上偵
    查卷第45至49頁、第50至55頁）；且扣得被告與同案被告廖
    文雄聯繫本次共同販賣海洛因持用之乙手機（含乙SIM卡）
    、丙手機（含丙SIM卡）及同案被告廖文雄聯繫本次共同販
    賣海洛因持用之甲手機（含甲SIM卡）可證。綜合上述，被
    告如犯罪事實二所示之客觀行為已可認定。
  (三)又按販賣毒品之所謂販賣行為，係行為人基於營利之目的，
    而販入或賣出毒品而言。販賣毒品者，其主觀上須有營利之
    意圖，且客觀上有販賣之行為，即足構成，至於實際上是否
    已經獲利，則非所問。即於有償讓與他人之初，係基於營利
    之意思，並著手實施，而因故無法高於購入之原價出售，最
    後不得不以原價或低於原價讓與他人時，仍屬販賣行為。必
    也始終無營利之意思，縱以原價或低於原價有償讓與他人，
    方難謂為販賣行為，而僅得以轉讓罪論處（最高法院93年度
    臺上字第165號刑事判決意旨參照）。又販賣毒品海洛因係
    違法行為，非可公然為之，而毒品海洛因亦無公定價格，係
    可任意分裝增減份量，且每次買賣之價格、數量，亦隨時依
    雙方之關係深淺、資力、需求量、對行情之認知、來源是否
    充裕、查緝是否嚴緊、購買者被查獲時供述購買對象之可能
    風險之評估等因素，而異其標準，機動調整，非可一概論之
    。從而販賣之利得，除非經行為人詳細供出各次所販賣之毒
    品之進價及售價，且數量俱臻明確外，實難察得其交易實情
    ，然販賣者從價差或量差中牟利，方式雖異，惟其販賣行為
    在意圖營利則屬同一。從而，舉凡有償交易，除足以反證其
    確係另基於某種非圖利本意之關係外，通常尚難因無法查悉
    其精確之販入價格，作為是否高價賣出之比較，諉以無營利
    之意思而阻卻販賣犯行之追訴。本件販賣毒品海洛因之犯行
    屬重罪，如於買賣之過程中無利可圖，被告自無必要甘冒觸
    犯刑罰之高度風險幫助他人取得毒品；又被告於偵查中供述
    ：是廖文雄先打電話給伊說「阿池」（即張錦池）要海洛因
    零點九公克，伊說有，海洛因是伊的，到了交易現場，突然
    講說要1萬2，所以伊就在車上將糖粉等東西摻入等語（見偵
    字第2469號偵查卷第94頁），被告復於本院審理中供稱：「
    （海洛因來源為何？）廖文雄在被抓到的前1到2天，即98年
    5月20日前1、2天，在臺中市○○○路與民權路的大樓那邊
    ，向「阿東」買1萬元海洛因，本來是我自己要施用的。後
    來廖文雄打電話說乾脆撥給人家，賺一點這樣」、「海洛因
    買進來的時候我本來是要自己施用的，不是要賣的。我賣給
    人家的時候也已經施用不少了，大概施用掉了3千元左右的
    海洛因。之後是廖文雄打電話給我才會賣給人家」等語（見
    本院卷第61頁），顯見被告原先購入1萬元毒品海洛因係為
    供己施用，且於施用約3千元價值之毒品海洛因後，始與同
    案被告廖文雄基於共同販賣之犯意聯絡，將其餘海洛因摻入
    糖粉以充不足之海洛因數量，並以1萬2千元之價格販賣予張
    錦池，自堪認被告販賣海洛因予張錦池時，確有營利之意圖
    。
  (四)綜上所述，被告之自白均與事實相符，應堪採信。本件事證
    明確，被告上開犯行堪予認定，應予依法論科。
二、論罪科刑：
  (一)新舊法比較部分：
    查被告行為後，毒品危害防制條例於98年5月5日經立法院三
    讀通過修正部分條文，於同年5月20日經總統以華總一義字
    第09800125141號令公布，於同年5月22日生效。而修正前毒
    品危害防制條例第4條第1項、第2項原規定「製造、運輸、
    販賣第一級毒品者，處死刑或無期徒刑；處無期徒刑者，得
    併科新臺幣1千萬元以下罰金。製造、運輸、販賣第二級毒
    品者，處無期徒刑或7年以上有期徒刑，得併科新臺幣7百萬
    元以下罰金」，修正後則為「製造、運輸、販賣第一級毒品
    者，處死刑或無期徒刑；處無期徒刑者，得併科新臺幣2千
    萬元以下罰金。製造、運輸、販賣第二級毒品者，處無期徒
    刑或7年以上有期徒刑，得併科新臺幣1千萬元以下罰金」，
    經比較後，修正後毒品危害防制條例第4條第1項、第2項之
    罰金部分提高，就此並未更有利於行為人；惟修正後毒品危
    害防制條例第17條第2項另增定「犯第4條至第8條之罪於偵
    查及審判中均自白者，減輕其刑」之規定，則為修正前所無
    之利於行為人規定，經綜合比較結果，本件應整體適用修正
    後規定較為有利於行為人即被告，因之依刑法第2條第1項後
    段規定，本件被告應適用修正後之毒品危害防制條例。
  (二)按海洛因係屬毒品危害防制條例第2條第2項第1款所指之第
    一級毒品，不得非法販賣。核被告所為，係犯修正後毒品危
    害防制條例第四條第一項之販賣第一級毒品罪。其持有海洛
    因之低度行為，應為販賣海洛因之高度行為所吸收，不另論
    罪。
  (三)被告就本件販賣海洛因犯行與同案被告廖文雄具有犯意聯絡
    及行為分擔，為共同正犯。
  (四)被告曾受如犯罪事實一所示之有期徒刑執行完畢，有臺灣高
    等法院被告前案紀錄表附卷可憑。其於有期徒刑執行完畢後
    5年內，再因故意分別犯本件有期徒刑以上之罪，屬累犯，
    除死刑與無期徒刑依法不得加重外，應依刑法第47條第1項
    規定，加重其刑。
  (五)按修正後毒品危害防制條例第17條第2項規定「犯第4條至第
    8條之罪於偵查及審判中均自白者，減輕其刑」。旨在鼓勵
    犯罪人之悛悔，同時使偵查或審判機關易於發現真實，以利
    毒品查緝，俾收防制毒品危害之效；另鑑於毒品危害防制條
    例第4條至第8條所規定犯罪之處罰內容均非輕微，願意勇於
    面對而不推諉卸責者，當深具決心與勇氣，外界對類此有心
    懺悔遷善者，當給予高度鼓勵。是以法院援引適用該條項之
    規定時，應採取較為寬鬆之標準，方能貫徹並發揮增訂該條
    項之良法美意，同時並可節省司法調查之勞費。故不論被告
    之自白，係出於自動或被動、簡單或詳細、一次或多次，並
    其自白後有無翻異，苟其於偵查及審判中均有自白，即應依
    法減輕其刑（最高法院98年度台上字第6928號判決可資參照
    ）。又刑法上所稱之自白，係指行為人對其被訴之犯罪事實
    為任意性之供認而言。又毒品危害防制條例第17條第2項「
    犯第4條至第8條之罪於偵查及審判中均自白者，減輕其刑。
    」，係指偵查及審判中均有自白而言（最高法院99年度台上
    字第815號判決亦可參照）。經查，被告曾於98年7月9日偵
    查中供稱：伊要自白販賣毒品，是廖文雄先打電話給伊說「
    阿池」（即張錦池）要海洛因0.9公克，伊說有，海洛因是
    伊的，到了交易現場，突然講說要1萬2，所以伊就在車上將
    糖粉等東西摻入，所以後來張錦池打電話來抱怨說東西很差
    ，重量也不足，所以後來有去廖文雄家賠現金6千元給張錦
    池，另外張錦池欠其他人的部分也由伊來還，總賠償金額是
    1萬2，但那天在車上伊僅拿1萬1，廖文雄抽了1千元等語明
    確（見偵字第2469號偵查卷第94頁），並於原審及本院審理
    中均自白犯罪（見原審卷第66頁、第133頁、本院卷第61頁
    ）。雖其曾於警詢中推稱：本件海洛因係未到案之共同被告
    廖文雄所販賣，伊不知情等語（見上開偵查卷第7頁反面、
    第67至68頁、第84頁反面至第85頁），甚至於上述偵查中自
    白後之98年9月11日訊問中又再翻異前詞，再稱伊是將毒品
    賣給廖文雄，不知廖文雄與張錦池有無交易等語（見上開偵
    查卷第128頁），惟依上開說明，仍符合減刑規定，自應依
    毒品危害防制條例第17條第2項規定減輕其刑。
  (六)按刑法第59條規定犯罪之情狀顯可憫恕者，得酌量減輕其刑
    ，其所謂「犯罪之情狀」，與同法第57條規定科刑時應審酌
    之一切情狀，並非有截然不同之領域，於裁判上酌減其刑時
    ，應就犯罪一切情狀（包括第57條所列舉之10款事項），予
    以全盤考量，審酌其犯罪有無可憫恕之事由（即有無特殊之
    原因與環境，在客觀上足以引起一般同情，以及宣告法定低
    度刑，是否猶嫌過重等等），以為判斷（最高法院95年度臺
    上字第6157號判決意旨參照）。而毒品危害防制條例第4條
    第1項規定之法定刑為「死刑、無期徒刑」，刑度極重，然
    同為販賣第一級毒品之人，其原因動機不一，犯罪情節未必
    盡同，或有大盤毒梟者，亦有中、小盤之分，甚或僅止於吸
    毒者友儕間為求互通有無之有償轉讓者亦有之，其販賣行為
    所造成危害社會之程度自屬有異，法律科處此類犯罪，所設
    之法定最低本刑卻不可謂不重。為達懲儆被告，並可達防衛
    社會之目的者，自非不可依客觀之犯行與主觀之惡性二者加
    以考量其情狀，是否有可憫恕之處，適用刑法第59條之規定
    酌量減輕其刑，期使個案裁判之量刑，能斟酌至當，符合比
    例原則。本案被告所為販賣第一級毒品海洛因犯行，固無視
    國家對於杜絕毒品危害之禁令，其行為固屬不當，應予非難
    ，然考量被告係少量販賣，實際販賣所得不高，較諸長期以
    販毒營生之集團或大盤毒梟而言，顯屬小額之零星買賣，對
    社會治安之危害，自非達罪無可赦之嚴重程度，倘對被告所
    為之犯行科以最輕之法定本刑無期徒刑，未免過苛，且無從
    與真正長期、大量販毒之惡行區別，是衡其該次犯罪之情狀
    ，認被告該次若科以最輕本刑無期徒刑，仍屬過重，在客觀
    上應足以引起一般人之同情，確有法重情輕之失衡情狀，爰
    依刑法第59條之規定，就其所犯販賣第一級毒品罪，予以遞
    減輕其刑；並先加重（死刑、無期徒刑部分不得加重）後遞
    減輕之。
  (七)原審認被告犯罪事證明確，而予以論罪科刑，固非無見。惟
    查：(1)本件被告係先購入1萬元毒品海洛因供己施用，且於
    施用約3千元價值之毒品海洛因後，始與同案被告廖文雄基
    於共同販賣之犯意聯絡，將被告所有其餘海洛因摻入糖粉而
    以1萬2千元之價格販賣予張錦池，已如前述，是被告向綽號
    「阿東」不詳姓名年籍之人購入海洛因之時，並無與同案被
    告廖文雄有共同營利之意圖，原審認被告與同案被告廖文雄
    「共同意圖營利，基於販賣海洛因之犯意聯絡，由廖文雄於
    98年間某日，在不詳地點，向某真實姓名、年籍均不詳綽號
    『阿東』之人取得金額、數量不詳之海洛因」，該部分有關
    販入海洛因之初即有販賣海洛因營利意圖之事實認定，顯屬
    有誤。(2)又量刑之輕重，雖屬事實審法院得依職權自由裁量
    之事項，然仍應受比例原則及公平原則之限制，否則其判決
    即非適法。刑事審判旨在實現刑罰權分配的正義，故法院對
    有罪被告之科刑，應符合罪刑相當之原則，使輕重得宜，罰
    當其罪，以契合社會之法律感情。又按「科刑時應以行為人
    之責任為基礎，並審酌一切情狀，尤應注意下列事項，為科
    刑輕重之標準：一、犯罪之動機、目的。二、犯罪時所受之
    刺激。三、犯罪之手段。四、犯罪行為人之生活狀況。五、
    犯罪行為人之品行。六、犯罪行為人之智識程度。七、犯罪
    行為人與被害人之關係。八、犯罪行為人違反義務之程度。
    九、犯罪所生之危險或損害。十、犯罪後之態度。」此為刑
    法第57條所明定。是被告犯罪之方法、所生之危險或損害，
    應予差別處遇。本件被告就販賣海洛因之犯行已坦承，且被
    告販賣之次數僅1次，所販賣之數量並非龐大，情節尚屬輕
    微，雖被告有構成累犯，惟經原審依毒品危害防制條例第17
    條第2項、刑法第59條規定遞減其刑後，仍量處被告有期徒
    刑10年，顯有量刑過重之不當。被告以原審量刑過重，經核
    非無理由，且原判決既有上開可議之處，自無以維持，應由
    本院撤銷改判。
  (八)爰審酌被告販賣海洛因予他人施用，戕害國民身心健康，惟
    販賣次數僅有一次、數量非鉅，所得利益非多，犯後已坦承
    犯行，態度良好等一切情狀，量處如主文第2項所示之刑，
    以資懲警。檢察官固對被告具體求處有期徒刑15年，並聲請
    對被告宣告強制工作，惟考量上情後，認量處被告如主文第
    2項所示之刑，應已足收警懲之效，而本件被告係販賣海洛
    因1次，綜合其前科素行亦無法遽認被告有犯罪習慣或因遊
    蕩懶惰成習而犯罪，因認尚無對其宣告強制工作之必要，併
    予敘明。
  (九)沒收部分：
    1.扣案甲手機為未到案同案被告廖文雄所有，業據被告供證
      明確（見原審卷第119頁），且為同案被告廖文雄與被告
      共同為本件販賣海洛因犯行之聯絡工具，依毒品危害防制
      條例第19條第1項義務沒收之規定及共同正犯責任共同之
      法理，應予宣告沒收之。
    2.毒品危害防制條例第19條第1項規定，犯販賣毒品罪者，
      其犯罪所得之財物均沒收之，係採義務沒收主義。故販賣
      毒品所得之對價，不問其中成本若干，利潤多少，均應全
      部諭知沒收，以貫徹政府查禁煙毒之決心，資符立法本旨
      （最高法院91年度台上字第2419號判決參照）。又共同正
      犯之犯罪所得為現款時，因係合併計算，且於全部或一部
      不能沒收時，以其財產抵償之，為避免執行時發生重複沒
      收、抵償之情形，故各共同正犯之間係採連帶沒收主義，
      於裁判時應諭知連帶沒收（最高法院97年度台上字第6614
      號判決參照）。則被告共同販賣海洛因所得款之1萬2千元
      ，即應依上述規定宣告與廖文雄連帶沒收之，如全部或一
      部不能沒收時，並應以被告與廖文雄之財產連帶抵償之。
    3.按毒品危害防制條例第19條第1項所規定之沒收，固為刑
      法之特別規定，採義務沒收主義，但上開法條既無「不問
      屬於犯人與否，沒收之」之規定，仍應以該物品屬於犯人
      所有者為限，始應予以沒收，庶符沒收制度之基本原則（
      最高法院90年度台上字第626號判決參照）。查被告固利
      用乙手機搭配乙SIM卡及丙手機搭配丙SIM卡與未到案共犯
      廖文雄聯繫，廖文雄並以上述甲手機搭配甲SIM卡聯繫共
      同販賣海洛因，惟乙手機與丙手機均係案外人蘇玫玉所有
      ，且未曾贈與被告（見原審卷第118、119頁）；乙SIM卡
      、丙SIM卡之申請所有人亦均非被告（見原審卷第38、39
      頁）；另甲SIM卡之申請所有人亦非未到案共犯廖文雄（
      見原審卷第41頁），則上述等物固均得做為本案證據使用
      ，惟依上開說明，均不能宣告沒收。
    4.另扣案之丁SIM卡並未經被告用於聯繫本件共同販賣海洛
      因犯行，另扣案之皮爾卡登廠牌紅白色行動電話（搭配門
      號0000000000號SIM卡，申請所有人為案外人黃雅玲，見
      原審卷第40頁），亦未經廖文雄在本案聯繫共同販賣海洛
      因；扣案之海洛因1小包（驗餘淨重0.031公克）、含有海
      洛因殘渣無法析離之殘渣袋1個、香菸2支，及其內含甲基
      安非他命殘渣無法析離之玻璃球及吸食器各1個則為被告
      另涉施用第一級毒品海洛因、第二級毒品甲基安非他命所
      用之物，業經原審另案98年度訴字第260號予以宣告沒收
      銷燬之，有該案件宣示判決筆錄影本1紙可參（見偵字第
      3347號偵查卷第104至107頁）；又本件另扣得之帳冊1 本
      核其內頁照片所示（見上開偵查卷第57頁）僅屬日常流水
      帳，上述等物均核與本案無關，爰均不予宣告沒收之。
據上論結，應依刑事訴訟法第369條第1項前段、第364條、第299
條第1項前段，修正後毒品危害防制條例第4條第1項、第17條第2
項、第19條第1項，刑法第2條第1項後段、第11條、第28條、第
59條、第47條第1項，判決如主文。
本案經檢察官沈淑宜到庭執行職務。
中    華    民    國   100    年    3     月    31    日
            刑事第五庭  審判長法  官  趙  春  碧
                              法  官  賴  恭  利
                              法  官  卓  進  仕
以上正本證明與原本無異。
如不服本判決應於收受送達後10日內向本院提出上訴書狀，其未
敘述上訴理由者，並得於提起上訴後10日內向本院補提理由書狀
（均須按他造當事人之人數附繕本）「切勿逕送上級法院」。
                              書記官  郭  振  祥
中    華    民    國   100    年    3     月    31    日
附論本案論罪科刑法條:
毒品危害防制條例第4條
製造、運輸、販賣第一級毒品者，處死刑或無期徒刑；處無期徒
刑者，得併科新臺幣2千萬元以下罰金。